臺灣高等法院民事裁定
110年度家抗字第76號

抗  告  人  A01

上列抗告人因錢肇倫等與錢鑄鈞間請求不動產所有權移轉登記等
事件，聲請核定報酬，對於中華民國110年8月2日臺灣臺北地方
法院108年度家繼訴字第98號裁定，提起抗告，本院裁定如下： 
    主  文
原裁定廢棄。
本件抗告人之程序監理人酬金核定為新臺幣參萬元。
抗告程序費用由相對人負擔。
    理  由
本件抗告人於原法院108年度家繼訴字第98號不動產所有權移轉
  登記等事件（下稱系爭事件），經該院選任為原告乙○○○之程
  序監理人，嗣抗告人向原法院聲請核定本件抗告人之程序監理
  人酬金為新臺幣（下同）38,000元，經原法院核定其酬金為15
  ,000元，抗告人不服，乃抗告前來。
抗告意旨略以：伊為執業逾15年之律師，執行業務之收費標準
  為每小時5,000元以上，而系爭事件繁雜，伊共花費約29.5小
  時處理本案【包括撰寫程序監理人之書面報告（下稱系爭程序
  監理人報告）、閱卷及閱覽兩造之辯論意旨狀、訪視乙○○○、
  於言詞辯論期日出庭及往返交通之時數】，故本件應參酌台北
  律師公會章程第29條所定律師收受酬金之標準，核定本件程序
  監理人酬金為38,000元等語。
按法院得就社會福利主管機關、社會福利機構所屬人員，或律
  師公會、社會工作師公會或其他相類似公會所推薦具有性別平
  權意識、尊重多元文化，並有處理家事事件相關知識之適當人
  員，選任為程序監理人；法院得依程序監理人聲請，按其職務
  內容、事件繁簡等一切情況，以裁定酌給酬金，其報酬為程序
  費用之一部；有關程序監理人之選任、酌給酬金、預納費用及
  國庫墊付辦法，由司法院定之，家事事件法第16條第1項、第4
  項、第6項分別定有明文。又法院裁定程序監理人酬金，應斟
  酌職務內容、事件繁簡、勤勉程度、程序監理人執行律師、社
  會工作師或相關業務收費標準，每人每一審級於5,000元至3萬
  8,000元額度內為之；前項酬金，包括程序監理人為該事件支
  出之必要費用在內；法院於為前二項裁定前，應予程序監理人
  及當事人陳述意見之機會；程序監理人應就第一項之事由釋明
  之，程序監理人選任及酬金支給辦法第13條第1項、第2項、第
  3項、第4項亦分別定有明文。經查：
㈠甲○○、丙○、乙○○○前以丁○○為被告，向原法院提起不動產移轉
  登記等訴訟（案列108年度家繼訴字第98號），經原法院以乙○
  ○○為受監護宣告人，與其監護人丙○（即原告）、丁○○（即被
  告）有利害衝突關係，為保障其表意權及聽審權，於110年2月
  1日以108年度家繼訴字第98號民事裁定選任抗告人為乙○○○之
  程序監理人等情，有上開裁定附卷可稽（見原法院卷第243、2
  44頁），而抗告人已完成其職務，並提出系爭程序監理人報告
  （見原法院卷第299至313頁），且系爭事件業經原法院於110
  年6月15日以108年度家繼訴字第98號民事判決駁回甲○○、丙○
  、乙○○○之訴，亦有上開判決在卷可查（見原法院卷第365至37
  3頁），則抗告人聲請核定程序監理人之酬金，自屬有據。　
㈡抗告人雖主張：伊為執業逾15年之律師，執行相關業務之收費
  標準為每小時5,000元以上，故本件應參酌台北律師公會章程
  第29條所定律師收受酬金之標準，核定本件程序監理人酬金為
  38,000元等語。惟觀諸程序監理人選任及酬金支給辦法第13條
  第1項之立法理由，既載明：「考量程序監理人之酬金，依本
  法（按即家事事件法）第16條第4項之規定，為當事人或關係
  人負擔之程序費用之一部，為免增加當事人或關係人過多負擔
  ，爰參考『義務辯護律師支給報酬標準』第1條規定，並考量事
  務繁簡之性質，以5千元及上開標準最高數額即3萬8千元額度
  內，於本條第1項明定由每一審級法院酌給之。」等旨，則抗
  告人主張參酌台北律師公會章程第29條所定律師收受酬金之標
  準，據以核定本件抗告人之程序監理人酬金為38,000元，即有
  未洽，本院仍應依家事事件法第16條第4項、程序監理人選任
  及酬金支給辦法第13條規定，斟酌其職務內容、事件繁簡、勤
  勉程度、程序監理人執行律師收費標準、兩造之意見及程序監
  理人具公益性質等情，酌定其酬金。
㈢又本院檢附抗告人之聲請狀及抗告狀、系爭程序監理人報告、
  原裁定等件，通知原告甲○○、丙○、被告丁○○陳述意見。原告
  甲○○、丙○具狀稱：抗告人於任職期間未聯繫伊等陳述意見，
  亦未聽取伊等有關系爭事件之原委，僅片面聽取丁○○所述，即
  出具報告予承審法官，致系爭事件判決結果有利於丁○○，且間
  接剝奪伊等探視乙○○○之權利，顯未基於乙○○○希望得到3名子
  女臨終看護及探視之立場而執行職務，故抗告人不得請求酬金
  等語（見本院卷第67至89頁）。被告丁○○則具狀稱：抗告人恪
  盡職務，縱核定最高酬金亦與抗告人所花費之辛勞相符等語（
  見本院卷第57頁）。惟程序監理人之酬金屬系爭事件之程序費
  用，應依系爭事件關於訴訟費用之諭知為負擔；至程序監理人
  就系爭事件所為是否違背職務，核屬系爭事件應否撤銷其選任
  之問題，並非本件核定酬金程序所得審究。況抗告人未經原法
  院撤銷選任，且其於原法院所提系爭程序監理人報告，已就甲
  ○○、丙○與乙○○○間之會面交往方式提出建議，復於系爭事件言
  詞辯論程序當庭提出建議（見原法院卷第295、301、303頁）
  ，足見抗告人確已盡力促成甲○○、丙○與乙○○○會面交往，難認
  抗告人有何未盡職務之情事。是原法院核定酬金，即無不合。
  甲○○、丙○前揭所述，並非可採。
㈣本院綜合上情，並參酌本件程序監理人之職務內容、事件繁簡
  、勤勉程度、兩造之意見及程序監理人具公益性質，暨抗告人
  為資深執業律師，經原法院選任為程序監理人後，已提出系爭
  程序監理人報告（見原法院卷第299至313頁），並執行其他職
  務，包括於110年2月4日聲請閱卷、於同年3月22日訪視乙○○○
  、於同年3月25日及同年5月11日原法院言詞辯論期日出庭陳述
  意見等情（見原法院卷第259、295至297、359、360頁，閱卷
  聲請書、原法院言詞辯論筆錄），認抗告人為執行其程序監理
  人之職務，確已付出相當之時間及心力，且系爭程序監理人報
  告記載具體且詳實，抗告人之程序監理人酬金自應以30,000元
  為適當，原法院核定其酬金為15,000元，尚屬過低。　
綜上所述，原法院核定抗告人之程序監理人酬金為15,000元，
  尚有未洽。抗告意旨指摘原裁定不當，聲明廢棄，為有理由，
  爰由本院廢棄原裁定，並核定抗告人之酬金如主文第二項所示
  。
據上論結，本件抗告為有理由。依家事事件法第97條、非訟事
  件法第21條第2項、第46條、民事訴訟法第492條、第95條、第
  78條、第85條第1項前段，裁定如主文。
中　　華　　民　　國　　110 　年　　10　　月　　29　　日
                家事法庭
                  審判長法  官  張松鈞
　　　　　　　　　　    法  官  許勻睿　
                        法  官  李昆曄
正本係照原本作成。
本裁定除以適用法規顯有錯誤為理由外，不得再抗告。如提起再
抗告，應於收受送達後10日內委任律師為代理人向本院提出再抗
告狀。並繳納再抗告費新臺幣１千元。
中　　華　　民　　國　　110 　年　　11　　月　　1 　　日

                        書記官  蕭麗珍